臺灣高等法院刑事判決　　　　　　　　94年度上易字第1150號
上　訴　人　臺灣士林地方法院檢察署檢察官
被　　　告　乙○○
上列上訴人因被告妨害秩序案件，不服臺灣士林地方法院93年度
易字第729號，中華民國94年5月31日第一審判決（起訴案號：臺
灣士林地方法院檢察署93年度偵字第4625號），提起上訴，本院
判決如下：
    主  文
原判決撤銷。
乙○○冒充公務員而行使其職權，處拘役參拾日，如易科罰金，
以參佰元折算壹日。
    事  實
一、乙○○明知國家安全局（簡稱國安局）綜理國家安全情報工
    作，而自己並非國安局之官員，竟於民國九十三年五月十七
    日上午十時四十五分許，前往台北市○○區○○街七十號東
    吳大學電算中心，冒充國安局公務員，以維護國家安全情報
    為由，向該校電算中心行政職員甲○○佯稱：伊為國安局人
    員，因東吳大學有人收到電子郵件，內容為政府長官個人的
    通訊資料，希望該電算中心擋掉此類電子郵件等語，要求過
    濾電子郵件保護政府長官，行使國安局掌理情報工作人員之
    職權。甲○○因質疑乙○○之身分，遂通知其組長再轉告學
    校安全小組報警處理，並查獲上情。
二、案經台北市政府警察局士林分局移送台灣士林地方法院檢察
    署檢察官偵查起訴。
    理  由
一、訊據被告乙○○固坦承其並非國安局人員，曾於上開時地向
    東吳大學電算中心行政職員甲○○自稱是國安局派伊前來，
    詢問有關電子郵件問題等情，惟矢口否認向甲○○自稱係國
    安局人員，辯稱：伊是東吳大學的校友，伊的上級要伊去學
    校，問電子郵件問題，伊所為並未構成檢察官起訴之罪名等
    語。
二、經查：（一）、被告於警詢時供稱：伊於上開時地去東吳大
    學電算中心，是國安局特勤中心執行長許立孟叫伊去的，伊
    只要求擋掉某人寄去關於國安局長官業務機密相關電子郵件
    ，留國安局第三處傳真號碼，請甲○○如有收到類似電子郵
    件傳真過去等語（參偵查卷第8頁至第9頁），於檢察官偵查
    時復供稱：伊係受吳先生之請託去東吳大學，吳先生告訴伊
    是國安局之許立孟要伊去，伊是替國安局長官問事情等語（
    參偵查卷第41頁），惟檢察官傳喚證人即國安局特種勤務指
    揮中心少將執行長許立孟於檢察官偵查中到庭作證時明白證
    稱：被告雖曾發簡訊給伊，惟伊與被告並不認識，並未以國
    安局名義要被告做事情，被告亦非國安局之線民等語（參偵
    查卷第164頁至第166頁），被告於原審審理時又改稱：伊是
    國安局的諮詢人員，即所謂線民或細胞，國安局有時會叫伊
    做一些無法浮上檯面的事情，伊確實是國安局的情報協助人
    員等語（參原審卷第27頁、第41頁），顯見被告並非國安局
    之官員或情報協助人員，被告根本不得對外自稱國安局人員
    ，被告自警詢、偵查乃至法院訊問時，前後供詞不一，前後
    矛盾；（二）、證人甲○○於檢察官偵查中結證稱：案發當
    日早上在東吳大學電算中心見到被告，被告進門就說東吳大
    學有些人收到E-MAIL，內容為政府長官的個人通訊資料，希
    望伊擋掉這些E-MAIL，並自稱為國安局人員等語（參偵查卷
    第39頁），於原審復結證稱：伊為東吳大學電算中心負責網
    路相關工作及維修工作，當日上午約10時許，被告進入電算
    中心，自稱國安局人員，向伊表示東吳大學某位學生在國安
    局工作，擔任打工工作，把政府高層聯絡方式發送至東吳大
    學，希望東吳大學把E-MAIL關掉，不要讓該打工學生使用，
    並問伊有無擋掉此類電子郵件之技術，伊並無權利如此做，
    乃請示組長，組長與安全小組聯絡報警等語（參原審卷第90
    頁至第93頁），堪認被告並無國安局人員之身分，而以國家
    安全情報之維護為由，向東吳大學電算中心人員冒充國安局
    人員，要求過濾電子郵件保護政府長官，行使國安局掌理情
    報工作人員之職權。本件事證明確，被告所辯，要係卸責之
    詞，不足採信，其犯行堪以認定，應依法論科。
三、按國安局隸屬於國家安全會議，綜理國家安全情報工作及特
    種勤務之策劃與執行；國安局下設第一處至第六處、資訊室
    、祕書處、總務處，其中第一處掌理國際情報工作有關事項
    ，第二處掌理大陸地區情報工作有關事項，第三處掌理台灣
    地區安全情報工作有關事項，第四處掌理國家戰略情報研析
    有關事項，第五處掌理科技情報與電訊安全工作有關事項，
    第六處掌理密碼及其裝備之管制、研製有關事項，國家安全
    局組織法第2條、第3條定有明文。被告向東吳大學電算中心
    人員冒稱為國安局人員，以國家安全情報之維護為由，要求
    過濾電子郵件保護政府長官，確有行使國安局掌理情報工作
    人員之職權。核被告所為，係犯刑法第一百五十八條第一項
    之僭行公務員職權罪。
四、原審未仔細勾稽案情，遽為被告無罪之判決，於法未合。檢
    察官上訴意旨，指摘原審判決被告無罪不當，為有理由，自
    應由本院將原判決撤銷改判。爰審酌被告犯罪之動機、目的
    、手段，以及被告之品行、智識程度、犯罪後之態度暨犯罪
    所生之危害程度等一切情狀，量處如主文第二項所示之刑，
    並諭知易科罰金之折算標準示懲。
據上論斷，應依刑事訴訟法第369條第1項前段、第364條、第299
條第1項前段，刑法第158條第1項、第41條第1項前段，罰金罰鍰
提高標準條例第1條前段、第2條，判決如主文。
本案經檢察官劉文水到庭執行職務。
中　　華　　民　　國　　94　　年　　8 　　月　　17　　日
　　　　　　　　　刑事第二十三庭審判長法　官  尤豐彥
　　　　　　　　　　　　　　　　　　  法　官  趙功恆
　　　　　　　　　　　　　　　　　　  法　官  鄧振球
以上正本證明與原本無異。
不得上訴。
                                      書記官  洪秋帆
中　　華　　民　　國　　94　　年　　8 　　月　　19　　日
附錄：本案論罪科刑法條全文
刑法第一百五十八條
冒充公務員而行使其職權者，處三年以下有期徒刑、拘役或五百
元以下罰金。
冒充外國公務員而行使其職權者，亦同。
